臺灣高等法院刑事判決　　　　　　 99年度上更(一)字第528號
　上　訴　人　臺灣臺北地方法院檢察署檢察官
　上　訴　人
　即　被　告　陳國信
　選任辯護人　蘇家宏律師
　　　　　　　朱慧倫律師
上列上訴人因被告妨害性自主案件，不服臺灣臺北地方法院96年
度訴字第608號，中華民國97年1月17日第一審判決（起訴案號：
臺灣臺北地方法院檢察署96年度偵字第3929號），提起上訴，經
判決後，由最高法院發回更審，本院判決如下：
    主  文
原判決撤銷。
陳國信無罪。
    理  由                                                                
一、公訴意旨略以：被告陳國信因電話交友而認識已成年之Ａ女
    （警製代號00000000號，真實姓名、年籍詳卷），兩人相約
    於民國（下同） 95年10月12日在台北市大安區○○○路○段
    17號巷口之古亭郵局對面見面，再由被告陳國信以其所有車
    號QZ-5891 號自用小客車搭載Ａ女前往外雙溪地區附近夜遊
    。詎被告陳國信於搭載Ａ女途中，見Ａ女因身體不適之際，
    認有機可乘，主動下車購買冰酒請Ａ女飲用，並乘Ａ女飲用
    酒後呈昏睡、意識不清狀態，在上開自用小客車車廂內，以
    自己性器官插入Ａ女之性器官內，乘機性交得逞，再以上開
    自用小客車將Ａ女送回住處。嗣Ａ女酒醒後發覺下體有男性
    精液流出，查覺有異，前往驗傷，始悉上情，並報警處理。
    因認被告陳國信涉犯刑法第225條第1項之乘機性交罪嫌云云
    。
二、按犯罪事實應依證據認定之，無證據不得認定其犯罪事實；
    又不能證明被告犯罪者，應諭知無罪之判決，刑事訴訟法第
    154條第2項、第301條第1項分別定有明文。次按認定被告有
    罪之事實，應憑證據，如未能發現相當之證據，或證據不足
    以證明，自不能以推測或擬制之方法，以為裁判之基礎；且
    認定事實所憑之證據，其為訴訟上之證明，須達於通常一般
    人均不致有懷疑，而得確信其為事實之程度者，始得據為有
    罪之認定，倘其證明尚未達到此一程度而有合理之懷疑存在
    時，尚難為有罪之認定基礎；另苟積極證據不足以為不利於
    被告事實之認定，即應為有利於被告之認定，更不必有何有
    利之證據（參照最高法院30年上字第816號、40年臺上字第8
    6號、76年臺上字第4986號判例意旨）。又刑事訴訟法第161
    條第1 項規定：檢察官就被告犯罪事實，應負舉證責任，並
    指出證明之方法。因此，檢察官對於起訴之犯罪事實，應負
    提出證據及說服之實質舉證責任。倘其所提出之證據，不足
    為被告有罪之積極證明，或其指出證明之方法，無從說服法
    院以形成被告有罪之心證，基於無罪推定之原則，自應為被
    告無罪判決之諭知（參照最高法院92年臺上字第128 號判例
    意旨）。再按被害人之為證人，與通常一般第三人之為證人
    不同。被害人就被害經過所為之陳述，其目的在於使被告受
    刑事訴追處罰，與被告處於絕對相反之立場，其陳述或不免
    渲染、誇大。是被害人縱立於證人地位具結而為指證、陳述
    ，其供述證據之證明力仍較與被告無利害關係之一般證人之
    陳述為薄弱。從而，被害人就被害經過之陳述，除須無瑕疵
    可指，且須就其他方面調查又與事實相符，亦即仍應調查其
    他補強證據以擔保其指證、陳述確有相當之真實性，而為通
    常一般人均不致有所懷疑者，始得採為論罪科刑之依據，非
    謂被害人已踐行人證之調查程序，即得棄置其他補強證據不
    論，逕以其指證、陳述作為有罪判決之唯一證據（參照最高
    法院95年度台上字第6017號判決意旨）。
三、證據能力：
 1、按被告以外之人於審判外之言詞及書面陳述，除法律有規定
    者外，不得作為證據，刑事訴訟法第159 條第1 項定有明文
    。查本件證人即告訴人Ａ女於警詢時之陳述，固均屬被告以
    外之人於審判外之陳述，惟證人即告訴人Ａ女於警詢時之陳
    述，已於原審審理時經再次詢問，並予被告及辯護人對質詰
    問之機會，是既已賦予被告反對詰問權，當無礙於被告訴訟
    上之權利，況Ａ女斯時所為之陳述，較原審所為之證述更接
    近案發時點，恰可補足原審陳述之不足，為證明犯罪事實存
    否所必要，是證人即告訴人Ａ女於警詢時之陳述，自有證據
    能力，而得作為本院判決之基礎。被告之辯護人認證人即告
    訴人Ａ女於審判外之警詢陳述，無證據能力云云，尚無可採
    。
 2、按被告以外之人於審判外之言詞或書面陳述，除法律有規定
    者外，不得作為證據；而被告以外之人於偵查中向檢察官所
    為之陳述，除顯有不可信之情況者外，得為證據；但證人、
    鑑定人依法應具結而未具結者，其證言或鑑定意見，不得作
    為證據，刑事訴訟法第159條第1項、第159條之1第 2項、第
    158之3分別定有明文。經查告訴人Ａ女於檢察官偵查中所為
    陳述，既未經具結，自無證據能力不得採為證據。
 3、關於證人即告訴人Ａ女所提出與被告於95年10月16、17日之
    電話錄音內容及譯文部分：按刑事訴訟程序所為通訊監察處
    分之取證行為，具有對人民隱私權等基本權干預之性質，固
    須適用「證據排除原則」，以抑制公務員違法偵查取得證據
    之情形發生。惟此「證據排除原則」之適用應僅限於有國家
    機關行為介入之對於人民之監聽行為而言。私人監聽之行為
    ，並無公權力介入，則不包括在內。如通訊之一方私自錄音
    之取證行為，並非出於不法目的，不惟在刑罰規範上屬於阻
    卻違法之事由，且因屬通訊一方基於保全證據之必要所實施
    之作為，並無國家機關行為之介入，當非通訊保障及監察法
    所規範之行為，要無先聲請令狀許可之問題，自亦不發生有
    類似公務員違法偵查取得證據之情形，其所取得之證據應有
    證據能力（最高法院97年度台上字第560 號判決意旨參照）
    。查本件告訴人Ａ女於案發後95年10月16、17日所錄與被告
    電話通話之錄音內容，經核係屬告訴人Ａ女為保全本件證據
    之必要所實施之作為，且前開錄音內容及告訴人Ａ女提出之
    譯文（見偵卷第39至52頁），經原審勘驗結果認：「1.偵查
    卷第44頁倒數第7行，被告講完後，錄音中斷，約5秒後繼續
    錄音；2.錄音帶Ａ面兩造對話完畢（偵查卷第45頁被告最後
    1句話）後似未關閉錄音機，續錄至A面錄音帶2分之1處，惟
    此後段並無人交談；3.偵查卷第47頁第3 行，被告講完後，
    兩造停頓對話約6 秒，但錄音機並未關閉；4.偵查卷第48頁
    倒數第1行，被告講完後，兩造停頓對話約3秒，但錄音機並
    未關閉；5.偵查卷第50頁倒數第10行、第7 行，被告講完後
    ，有疑似小孩叫聲；6.告訴人所錄製95年10月16、17日與被
    告交談電話錄音帶錄音內容與告訴人所作偵查卷附電話錄音
    譯文內容均為一致，除上述5 點外，似均為連續錄音，錄音
    聲音清晰可辨識」，且該錄音帶Ａ、Ｂ面之電話錄音與告訴
    人提出之譯文內容相符等情，有原審96年5月22日及同年7月
    9 日勘驗筆錄在卷可考（見原審卷第31、46頁），其中雖發
    現有部分錄音中斷之不連續性錄音情形，惟上開錄音內容，
    除有上開不連續錄音情形外，餘均為被告與告訴人Ａ女間之
    對話內容乙節，業據被告於原審法院審理時及本院審理時供
    承在卷（見原審卷第129至130頁及本院本審99年12月16日準
    備程序筆錄第5 頁），本院審酌上開錄音內容，固因有部分
    錄音不連續情形，足徵尚有部分對話內容未在其中，惟就其
    他應屬連續錄音部分之內容，堪認確為告訴人Ａ女於案發後
    之95年10月16、17日所側錄。雖該部分錄音內容，經勘驗結
    果並非連續性錄音，已如前述，惟錄音內容僅須符合真實無
    偽之要求即具備成為證據方法之資格，而錄音內容如經確認
    有非連續錄音之情形，其所生效果僅係證明力之問題，尚與
    證據能力乙節無涉。綜上，足認告訴人Ａ女所提出上開錄音
    內容及譯文均有證據能力。至錄音內容有關證人即告訴人Ａ
    女之陳述，固為被告以外之人於審判外之陳述，性質上屬傳
    聞證據。惟為保障被告對證人即告訴人Ａ女之詰問或對質詰
    問權，已經原審於審理時傳訊到庭，經命其依法具結後，公
    訴人、被告及其辯護人並就證人即告訴人Ａ女所為之陳述，
    於原審法院審理時進行詢問，並予被告及辯護人對質詰問之
    機會（見原審卷第108至126頁），足認被告對證人即告訴人
    Ａ女於審判外錄音中之陳述，已透過被告詰問權及反對詰問
    權之行使而獲得確保。此外，復查無其他證據足以證明有顯
    不可信之情況，是依前開規定，證人即告訴人Ａ女所提出與
    被告於95年10月16、17日之電話錄音內容及譯文應有證據能
    力。被告之辯護人認上開錄音及譯文內容，無證據能力云云
    ，並不足採。
 4、至本件認定事實所引用之卷內其餘文書證據及物證之證據能
    力部分，並無證據證明係公務員違背法定程序所取得，檢察
    官、被告及辯護人未主張排除前開文書證據及物證之證據能
    力，且迄於本院言詞辯論終結前亦未就前開所引證據表示異
    議，本院經審酌前開文書證據及物證並非公務員違背法定程
    序所取得，亦無刑事訴訟法第159條之4顯有不可信之情況，
    故上揭文書證據及物證，均有證據能力。
四、查公訴人據以認被告陳國信涉有上開乘機性交罪嫌，無非係
    依被告於偵查中之供述，告訴人Ａ女之指、證述、臺北市政
    府受理性侵害案件初步處理記錄表、內政部警政署刑事警察
    局鑑驗書，及告訴人Ａ女所提出與被告陳國信之電話錄音譯
    文等為其主要論據。訊據上訴人即被告陳國信固坦承與告訴
    人即Ａ女因電話交友認識，並於上開時地駕駛其所有之上揭
    自用小客車搭載Ａ女出遊，途中並曾至便利商店購買紅酒共
    飲後，進而於車內與Ａ女發生性交行為等事實，惟堅詞否認
    有何對Ａ女為乘機性交之犯行，辯稱：Ａ女與伊發生性交時
    意識清楚，並沒有昏睡狀態，是兩情相悅才發生關係的。當
    天晚上11點多是Ａ女主動打電話給伊，說心情不好邀伊出遊
    ，後來伊就開車帶她去外雙溪那邊逛逛。車行間，Ａ女主動
    要求伊去購買紅酒，兩人就在車上一面喝酒一面聊天，Ａ女
    只喝一小杯，而且還加滿冰塊，不可能醉，後來二人就在副
    駕駛座上發生性交行為，伊沒有違反Ａ女意願，對她為乘機
    性交行為云云。
五、經查：
(一)、按被告陳國信有於前揭時、地，以生殖器插入告訴人Ａ女
      陰道性交乙節，業據其於原審法院審理時及本院審理時供
      認不諱在卷，且依告訴人Ａ女所提出案發後用以擦拭下體
      之衛生紙標示00000000處，以酸性磷酸酵素法檢測結果，
      呈弱陽性反應，未發現精子細胞，經抽取DNA 檢測，人類
      DNA 及男性Y 染色體DNA定量結果，為男女DNA混合，男性
      DNA含量比例偏低，進行體染色體DNA-STR型別檢測結果，
      僅檢出女性型別，與被害人型別相同；又以上開衛生紙標
      示處，與取自被告口腔黏膜檢體，經以酸性磷酸酵素法鑑
      驗結果，該衛生紙標示處DNA與被告之Y染色體DNA-STR 型
      別相同，不排除其來自被告唾液或與被告唾液具有相同父
      系關係之人等情，分別有被告及Ａ女刑事案件證物採驗紀
      錄表、內政部警政署刑事警察局96年2月2日及同月26日刑
      醫字第0950167971號、第0000000000號鑑驗書等在卷可憑
      （見偵卷第29至30頁、第64至65頁、第66至67頁），是被
      告自白有於前揭時、地，以生殖器插入告訴人Ａ女陰道之
      性交行為等情堪予認定。
(二)、次按被告坦承與告訴人Ａ女發生性交行為前，至便利商店
      購買1瓶玫塊紅酒及冰塊，並以原置於車上之紙杯為容器
      ，在其所駕駛自小客車內與Ａ女共飲等情，核與告訴人Ａ
      女所稱在車上喝了被告以紙杯所盛加了冰塊之玫塊紅酒之
      供述相符，此外，並有告訴人Ａ女所提出被告當天至便利
      商店買酒之發票影本1 紙在卷可憑（見偵卷第55頁），此
      部份事實亦堪認定。
(三)、又按告訴人Ａ女固指訴於上開時、地於車內飲用酒類後即
      陷於昏睡、意識不清之狀態，並因而遭被告於車內為性交
      行為等情，惟此為被告所堅詞否認，是本案之關鍵在於被
      告與Ａ女於車內發生性交行為時，告訴人Ａ女是否有因飲
      用酒類後陷於昏睡、意識不清而不知或不能抗拒之程度。
      茲查：
   1、告訴人Ａ女於95年10月19日第1 次警詢時指稱：我是看報
      紙廣告打電話到聊天中心認識被告的。... 10月10日晚上
      有相約吃過一次飯，11日的時候，他再打給我，因當時我
      的頭很痛，他有勸我不要悶在家裡要出來走走，但他還有
      事要忙，約定等他忙完再打電話給我，後來接到他的電話
      時，我就出門了，但詳細時間我不記得。我們約好在古亭
      郵局正對面碰面，他開車來載我，上車後原本說要去外雙
      溪故宮走走，沿路我人很不舒服，頭一直很痛，不停眨眼
      、皺眉也沒說什麼話，開了多久的車我不記得，完全想不
      起來，他有提議在便利超商買個飲料給我喝，叫我在車上
      等他，後來他買了玫瑰紅酒，還有冰塊，他說加了冰塊後
      酒不會很濃，他又開了一小段路後迴轉並在路邊停車，就
      開始開酒、倒酒給我喝。...1個紙杯還沒喝完，他就又把
      杯子拿過去添酒，大約有2-3 次吧，但我能確定杯子裡是
      裝滿冰塊的，酒應該不會太多才對。... 我有留著當天的
      發票，酒是在統一超商買的…。後來我感覺有人一直推我
      ，他叫我SWIMMING你家到了、起床了！我記得還有問他故
      宮到了嗎？但因我頭還是很昏，只知道他一直搖我並催促
      我下車，我才自己下車，下車地點也是在原來上車的地方
      ，就是古亭郵局正對面。之後我就走（回）我住的地方，
      我不記得當時是幾點鐘。... 當天回到住處後，我發現我
      的下體有液體流出來，我有用衛生紙擦拭，並覺得聞起來
      像是精液的味道，我本來還不確定，還用手伸入我的陰道
      裡，更確定是精液的味道，當時我很憤怒所以把衛生紙扔
      掉，覺得很骯髒馬上衝進浴室裡沖洗。事後我一直在回想
      到底發生什麼事？但是只記得喝了酒，後來發生什麼事，
      我都不記得了！但因為我單身、沒有男友，且我的下腹、
      乳頭、下體都很痛，所以我直覺反應是跟被告出去有關係
      。 ...過了幾天，我心情比較平靜後，因我不確定他到底
      有沒有對我做什麼？但是這些事讓我很憤怒，所以我打電
      話給他，開玩笑的問他那天發生了什麼事？我又是幾點回
      到家？他很開心的說：『你酒品很好哇，我倒是很希望你
      喝醉了，非禮我！你是 3點半回家的。』所以回想起來，
      超商發票是在10月12日凌晨1點多，所以碰面應該是在1點
      以前，詳細時間不記得，後來我有再跟他提到下腹很痛，
      他還問我是不是白色分泌物很多？我有挑明問他：『為什
      麼我們喝完酒後，醒來我的陰道會有男人的精液？』他說
      ：『那精液絕不是我的！且車上這麼狹窄，若是我真的要
      對你怎樣，我就帶你去飯店了！』我說：那既然你不承認
      ，我又覺得事有蹊竅，那我還是報警好了！他還勸我說，
      這種事傳出來不好聽，還是不要報案吧... 我其實也不確
      定他到底有沒有對我性侵害，因為我沒有任何印象有性行
      為，我的酒量如何，我不是很清楚，但是1 杯紙杯加滿冰
      塊的玫瑰紅還不致於會醉... 我喝了酒之後就不醒人事，
      不知道發生何事，喝酒後到下車間發生何事，我真的不知
      道云云（見偵查卷第9至13頁）；於95年10月21日第2次警
      詢時指稱：12日與被告外出時，當時我身體不適，陳國信
      見我一直將頭靠在車窗上閉著眼睛休息、沒有說話，就在
      沿途1 家超商停下，告訴我：『你人不舒服，我去買飲料
      ，你在車上等』，一會兒，他就返回車上，繼續開車往前
      駛迴轉停下，告訴我：『你人不舒服、我先倒1 杯酒給妳
      喝，裡頭加了很多冰塊，不會醉』，當時我見杯子裡8 分
      滿的冰塊，及以我平常自己之酒量，也不可能會喝醉，就
      輕輕喝了1 口，就覺得頭昏，過了一會兒，我感覺四肢無
      力，身體好像『釘住了』，意識模糊，直到凌晨3 點30分
      （事後由陳國信告知，當時我是不知道何時返家- 檢附16
      日、17日與陳國信之電話錄音）陳國信搖醒。從『喝酒後
      』至『被陳國信搖醒，喚下車』這段時間的記憶是空白的
      ，當時他用力搖動我的身體，急促反覆喚我下車，當時意
      識還是迷迷糊糊，覺得好像從霧裡走回家，回想整個經過
      情形，我懷疑被陳國信下藥、性侵害云云（見偵查卷第15
      至16頁）；嗣於原審法院審理時經具結後證稱：我跟被告
      是透過電話中心認識的。包括案發這次總共出去2 次。當
      天是他打電話給我約我出去，是坐他的車，我們約在我住
      的地方的巷子口碰面，他開車，但是我上車時覺得他車子
      怪怪的，有奇怪的味道，讓我覺得頭暈暈的，所以我都沒
      有講什麼話，他看我人不太舒服，就說要下車買飲料請我
      喝，車子停下來，就倒給我喝，之後我就沒有意識，就莫
      名其妙回到住家的巷子口。這段期間是空白的。 ...我也
      不知道是幾點回到巷子口，可是後來隔幾天，我打電話給
      被告，他說我是大概3點半時回來的。...後來我醒來時，
      下體有出現異樣，胸部乳頭會痛，下腹部會痛，陰道也會
      痛，發現有東西流出來，我就用衛生紙去擦，聞起來怪怪
      的，我發現不對勁就去洗澡，把當天的衣服拿去洗云云（
      見原審卷第108至110頁）。
   2、依證人即告訴人Ａ女前開先後所述，固均指稱案發當晚身
      體不適，被告主動邀約，因而搭乘被告所駕車輛外出走走
      ，嗣其在車上仍覺得不舒服，在車上喝了被告買來加了冰
      塊之玫塊紅酒後不久，即陷入意識不清、不醒人事之狀態
      ，惟此為被告所否認，並以上揭情詞置辯。復查：
    (1)告訴人Ａ女固稱當天晚上係被告主動撥打電話邀約其出去
      等語，然依卷附被告持用之門號0000000000號行動電話及
      家用電話00-00000000 號之通聯調閱單顯示，該門號行動
      電話有於95年10月11日20時45分30秒撥打Ａ女持用之行動
      電話，有該行動電話通聯調閱單在卷可參（見偵查卷第32
      頁、第33頁、原審卷第115頁），固堪認案發當晚之8時許
      被告有撥打電話予告訴人Ａ女之情，然告訴人Ａ女於警詢
      時及原審法院審理時復供稱：案發當晚大約零時、十二點
      多與陳國信外出等語（見偵查卷第15頁、原審卷第109 頁
      ），以被告撥打電話予告訴人Ａ女後已歷時3 小時，被告
      於當晚8 時許縱有主動撥打電話予告訴人Ａ女，惟此並不
      足以證明告訴人Ａ女於凌晨時分與被告外出見面係因被告
      主動之邀約所致，況依上開行動電話通聯調閱單顯示，告
      訴人Ａ女有於95年10月11日23時14分14秒，以其住處所裝
      設之電話撥打被告前開門號行動電話（通話秒數16秒）（
      見偵查卷第33頁），被告始於23時15分17秒，以其住處裝
      設之電話（00-00000000 ）撥打電話至告訴人Ａ女持用之
      行動電話（見偵查卷第36頁），則案發當日晚上是否確如
      告訴人Ａ女所述，係被告主動邀約其於深夜時分外出乙情
      ，已非無疑。又告訴人Ａ女固一再稱當天晚上身體不適之
      情，然告訴人Ａ女係成年人、有自主判斷能力，以當時已
      係深夜時分，告訴人Ａ女若身體確感不適，理應在家休息
      ，豈有一再與被告電話聯繫，況其與被告係電話交友中心
      認識，案發前僅見過1 次，雙方尚不熟識，竟願與被告於
      深夜單獨出遊，依此，告訴人Ａ女是否如其所述當天晚上
      身體不適，亦非無斟酌之餘地。自難以被告案發前曾撥打
      電話給告訴人或曾與告訴人電話聯繫即逕為被告不利之認
      定。
    (2)告訴人Ａ女固另指陳當晚喝了被告所給之玫瑰紅酒後，就
      不醒人事云云，然此為被告所否認，而依被告及告訴人Ａ
      女所述，系爭玫瑰紅酒係被告於當晚自便利商店購入，嗣
      並由告訴人Ａ女攜回等情，此據告訴人Ａ女證述在卷，並
      有告訴人Ａ女所提出7-11購買憑證之統一發票乙紙附卷可
      佐（見偵查卷第55頁），告訴人Ａ女雖於第2 次警詢時指
      稱懷疑遭被告下藥性侵害云云，然經檢察官於偵查中命告
      訴人Ａ女提出已為其攜帶下車未喝完之玫瑰紅酒，以利進
      一步化驗（見偵查卷第88頁），惟告訴人Ａ女均未提出以
      供調查審酌；嗣經本院上訴審審理時另分別函請內政部警
      政署刑事警察局及國立臺灣大學醫學院附設醫院查明本件
      所採集告訴人檢體暨就醫所採集檢體有無含麻醉藥品或毒
      品等殘留成分結果，經函覆稱：本案並無送驗麻醉藥品或
      毒品檢驗記錄，且告訴人於95年10月19日至該院急診就醫
      時，並未採驗檢體進行相關檢驗，此有內政部警政署刑事
      警察局97年8 月21日刑鑑字第0970118456號函及國立臺灣
      大學醫學院附設醫院該院97年8月20日校附醫秘字第09702
      10370號函各乙紙在卷可稽（見本院上訴卷(一)第191、19
      3 頁），是並無證據證明被告有對告訴人Ａ女為下藥之情
      事，況衡諸常情，茍被告確有將不明藥物摻入系爭玫瑰紅
      酒內，以遂行前揭犯行，銷毀證物惟恐不及，又豈有任由
      告訴人Ａ女將之帶走，以利告訴人事後追訴之理。綜上，
      足徵本件尚無證據證明被告有對告訴人Ａ女為何下藥性侵
      之情形。
    (3)告訴人Ａ女於案發當天，在被告車上所喝之酒係玫瑰紅酒
      乙節，業據證人即告訴人Ａ女於警詢時供述在卷（見偵查
      卷第9 頁），而依被告之辯護人於原審法院準備程序時當
      庭提出與被告至便利商店購買之同類「盈泰興特級玫瑰紅
      酒」1 瓶，其酒精成分為10.5度等情，亦經原審法院於96
      年7月2日當庭勘驗無訛（見原審卷第39頁），而依告訴人
      Ａ女於警詢時稱：「我能確定杯子裡是裝滿冰塊的，酒應
      該不會太多才對... 一杯紙杯加滿冰塊的玫瑰紅還不致於
      會醉」、「當時我見杯子裡8 分滿的冰塊，以我平常自己
      的酒量，不可能會喝醉」等語（見偵查卷第 9、11、15頁
      ），告訴人Ａ女明確表示其酒量不差，當天所喝酒量應不
      至於使其喝醉至昏睡之程度，且以系爭玫瑰紅酒之酒精成
      分不高，則告訴人Ａ女飲用以紙杯所盛加滿冰塊之玫瑰紅
      酒，衡情應不致有酒醉致意識不清之情形，且查酒精對於
      人之影響，或因個人體質因素而有差異結果之現象產生，
      然飲用酒類後對個人身體之影響仍存有程度上之順序差別
      （例如：協調功能降低、反應遲鈍、噁心想吐、說話不清
      楚、感覺喪失、昏呆、昏迷…終致完全失去意識等），是
      否可能如告訴人Ａ女所述，僅喝了加滿冰塊的玫塊紅酒後
      （或稱一口、或稱喝了二、三次），就立即覺得「昏昏沈
      沈的」、「不醒人事」、「四肢無力」、「身體好像釘住
      了」、「意識模糊」、「這段期間記憶是空白的」，實非
      無疑，而告訴人Ａ女為一成年女子，並自承酒量不錯，則
      於正常體質狀況下，應無飲用所述容量之酒類後，旋即陷
      入昏睡、昏迷或失去意識之程度，再者，告訴人Ａ女自承
      下車返家時，有向被告拿走系爭玫瑰紅酒及發票之情，茍
      如告訴人Ａ女自陳喝下上述酒類後，陷入昏睡、意識不清
      之狀態，至被告將其載回告訴人住處之巷口後，在被告用
      力搖晃，急促反覆呼喚下車，覺得像從霧中走回家一般等
      情為真，則告訴人焉能在精神不濟，臨下車之際，向被告
      明確表示要帶走紅酒及發票，凡此均與常情有違，則告訴
      人是否確實於案發時陷於不能或不知抗拒之情況，即有疑
      問？自難據為被告不利之認定。
    (4)又被告屬高大壯碩身材（身高176 公分）、告訴人Ａ女身
      高則為168 公分、體重53公斤，有性侵害案件被害人調查
      表（一）在卷可參（見偵查卷第23至25頁），而本件發生
      性行為之場所係在被告所有之自用小客車內，車內空間極
      為侷促狹小，此有車輛之照片附原審卷可稽（見原審卷第
      20頁），互核被告與告訴人Ａ女之體型、及發生性行為之
      場所，苟被告確係乘Ａ女酒醉昏睡、意識不清之際，對告
      訴人Ａ女為性交行為，告訴人Ａ女遭被告為如此重壓及侵
      入性之性交行為，是否可能全然不知，甚或身體未受有何
      傷害（此依上揭性侵害案件被害人調查表(一)顯示，Ａ女
      並無受傷），更非無疑。
    綜依上情以觀，告訴人Ａ女所述當晚喝了被告所給之玫瑰紅
    酒後，就不醒人事云云，即無足採，自難依憑所述為被告不
    利之認定。
(四)、再按卷附告訴人Ａ女所提出之95年10月16日電話錄音譯文
      記載略為：「Ａ女：那一天我們不是要去外雙溪看河，好
      像……印象當中好像沒有河啊」、「被告：哈哈哈……（
      長笑），你大概喝了第一口以後就沒有記憶了，我猜，哈
      哈哈……」、「Ａ女：那我想，奇怪，那一條河在哪裡」
      、「被告：都已經回來了，都昏頭了，妳喝完了以後，就
      沒有記憶了」、「Ａ女：印象當中，我們只有喝酒而已啊
      」、「被告：對啊」、「Ａ女：好像也沒怎麼樣嗎」、「
      被告：沒怎麼啊」、「Ａ女：還是，我的酒量不太好啊」
      、「被告：我覺得有段時間，妳完全昏迷」、「Ａ女：真
      的啊」、「被告：ㄥ！我覺得完全昏迷」、「Ａ女：太可
      怕了吧」、「被告：對啊！當時，我應該對妳做一些壞事
      才對，哈哈哈……」、「Ａ女：不是，我很怕說到底不知
      發生什麼狀況，會不會我失態這樣子，我不會亂來吧」、
      「被告：妳都沒有對我亂來，害我好失望，哈哈哈……」
      、「Ａ女：人家說喝酒會亂性，我也不曉得……」、「被
      告：妳像死人躺在那邊而已啦」、「Ａ女：什麼」、「被
      告：妳就像死人全身不動躺在那邊不動而已啦！妳那時候
      ，都已經神遊了，我那時候把妳抓去賣掉，妳都不知道，
      我跟你講，妳那時候完全沒有記憶」、「Ａ女：我只是一
      直在想，我只是一直在想，當天發生什麼事，只記得要去
      外雙溪，我只記得你好像在叫我，然後，我好像慢慢醒過
      來了」、「被告：妳大概昏迷了二個小時吧」、「Ａ女：
      可是，我一直想說，我一直想說，這個外雙溪到底長什麼
      樣子，我要去看外雙溪，外雙溪在哪裡？我還是想不起來
      我有沒有看到外雙溪……」、「被告：妳回家的時候，都
      已經三點快半了ㄋㄟ！妳昏迷了快二個小時了！真的是昏
      迷了」（見偵查卷第41至45頁）；另告訴人Ａ女提出之95
      年10月17日電話錄音譯文則記載略以：「Ａ女：我不知道
      精液從哪裡跑來的」、「被告：其實，我覺得，妳就看嗎
      ，這個……我也不知道要怎麼講，這是妳比較切身的問題
      ，可是……有……不知道怎麼講ㄟ！對，因為，我可以跟
      妳保證，我沒有對妳怎樣，阿！真慘！倒楣」、「Ａ女：
      那你叫什麼名字」、「被告：我啊？……唉（長嘆）……
      妳還是先叫我SAM 好了啊」、「Ａ女：什麼」、「被告：
      那天喝完酒後，妳回家以後有沒有怎樣」、「Ａ女：其實
      ，我完全空白，我完全想不起來」、「被告：對啊！我就
      覺得莫……算了！怎麼辦啊？…ㄡ，怎麼講，不過這種事
      情，唉呀！不知道！我覺得盡量……盡量……盡量……為
      妳自己的『清』，為妳自己的那個，怎麼講啊？不要讓，
      不要讓傳出去比較好，我是這樣講，這樣也不好，對妳也
      不好」、「Ａ女：為什麼不要傳出去」、「被告：大家都
      知道，會對妳不好」、「Ａ女：為什麼會不好？反正，我
      又沒有男朋友，我又沒有結婚啊」、「被告：喔！那就好
      ，唉（長嘆）……那……我也不知道要說什麼什麼ㄋㄟ？
      阿（長嘆）……阿……那妳……那妳……那妳現在要怎麼
      辦」、「Ａ女：什麼事情要怎麼辦」、「被告：妳現在怎
      麼想嗎」、「Ａ女：什麼事情……喔！你說男人精液的事
      情」、「被告：ㄥ……」、「Ａ女：我不知道，精液沒有
      寫名字」、「被告：哈哈」、「Ａ女：但唯一我可以肯定
      的是我沒有任何性行為，我也沒有男朋友，我也沒有跟男
      孩子上床，通通都沒有」、「被告：ㄥ……也沒錯啦」、
      「Ａ女：可是，我下體竟然有男人精液，那我到底出什麼
      問題我不知道，那我只好報警了，真的，因為，我不知道
      怎麼辦」、「被告：ㄥ！ㄥ！哈（嘆氣）……」、「Ａ女
      ：因為，我也相信你說你是正人君子，因為我沒有任何印
      象說，你有對我不規矩的地方」、「被告：沒有啊」等對
      話（見偵查卷第47至50頁）；被告亦坦陳前開電話錄音譯
      文內容確為其與告訴人Ａ女間之對話（見原審卷第129 頁
      ）。而依上開譯文記載，固堪認被告於告訴人Ａ女詢問當
      晚發生經過時，並未提及曾與告訴人Ａ女發生性關係之行
      為，甚且於告訴人Ａ女向其表示要報警時，向告訴人Ａ女
      保證未對之「怎樣」，復要求告訴人Ａ女勿將此事宣揚出
      去，被告所為固然係為掩飾當日與告訴人Ａ女曾發生性交
      之行為，而故為虛偽之陳述，惟被告並不負自證己罪之責
      任，縱所述與事實不符，亦僅係所辯是否可採之判斷依據
      之一，並不因之即得反推告訴人所指訴為真實。茲依上所
      述，被告確有與告訴人Ａ女於上開時間、在自小客車上發
      生性交行為，然被告於案發後數日皆無法聯繫上告訴人Ａ
      女，此除據被告供述在卷外，並參諸告訴人Ａ女所提出自
      行製作之95年10月16日電話錄音譯文（見偵查卷第41頁下
      方），「被告：... 我以為妳不理我了，好難過啊！原告
      ：為什麼？被告：找不到妳啊！」，互核情節相符，而堪
      採信，則被告與告訴人Ａ女係經由電話交友認識、認識不
      久，且於案發當日僅係第二次見面，彼此並不熟識，被告
      與Ａ女發生性關係後，多次聯繫Ａ女未果後，突接獲告訴
      人Ａ女撥打之電話，並陳稱忘了當天發生何事等語，非無
      因而心生疑惑、恐懼，而為虛偽之陳述，冀能脫離與告訴
      人Ａ女間之關係，被告所辯因不明瞭Ａ女何以在數日後，
      始為如此之陳述，因恐懼衍生事端，所以才順著Ａ女的話
      說云云，即非全然無據。而依上所述，本件既無證據足資
      證明Ａ女遭被告下藥迷昏，且以Ａ女飲用之酒類劑量，亦
      未達使之昏迷、不醒人事之程度，被告因而對告訴人Ａ女
      於電話中所稱不記得發生性行為乙事，甚感不解、疑惑，
      遂起防衛之心，出於逃避、否認之言詞，亦屬情理之常。
      再者，若告訴人Ａ女苟如其上揭所述案發當天回到住處後
      ，即發現下體有液體流出來，覺得聞起來像是精液的味道
      ，並因而懷疑有遭被告性侵害之情，衡情告訴人Ａ女應儘
      速尋求協助或報警處理，甚且告訴人Ａ女除持有當晚飲用
      之紅酒及發票外，甚且保留擦拭下體之衛生紙，惟何以告
      訴人Ａ女迄至案發5 日後（即95年10月16日）始行撥打電
      話予被告，質問當天是否有發生性交行為，且於詢問被告
      後之95年10月19日始報警處理並前往臺大醫院驗傷，及將
      上開衛生紙送驗作為證據之一，凡此均與常情有違，是被
      告所辯案發當晚與Ａ女因兩情相悅而發生性行為，事後Ａ
      女卻打電話表示不記得當晚究竟發生何事，其因不明瞭Ａ
      女何以如此，就敷衍回答了一些話云云，尚非無據，自難
      以上開被告嗣後與Ａ女之對話，即遽為被告不利之認定。
(五)、另按證人即告訴人Ａ女於警詢時提出之上開錄音譯文說明
      欄所稱：「茲因原告長期礙於台北地院及士林地之訴訟糾
      紛未解或不能接受皮膚壞死等致身體不適，也曾因上述之
      糾紛而屢遭恐嚇，但原告不以為意，直至94.5.5接獲恐嚇
      信致失眠而第1次求醫，但是，此醫生的第1句話，並不是
      問原由，而是問原告平日是否有幻想症、想東想西甚麼的
      ，……原告氣得……走出醫院，原告為證明自己意識清醒
      ，所言屬實亦無幻想症，特於第2 次門診時間，原告備其
      事證給醫生看，醫生方才改變質疑口吻……，原告深知身
      體不適的原因，唯真正解決問題才能根治，並非仰賴藥物
      ……，直至某天，原告於路邊超商看到報紙登載有聊天中
      心的電話，是一個可以將內心的話毫無保留的告訴陌生人
      的管道，不僅沒負擔，對方也不會知道妳是誰，反而比看
      醫生或心理諮商的療效更大，但也僅是治標。因故，……
      原告於身體不適時，才會選擇與被告外出談談，而非選擇
      就醫……」等語，及偵、審中提出之書面陳述略以：「…
      …要求：不得通報家人朋友或鄰居，甚至轄區建國派出所
      （因為本廈管委會委員公款私用，涉背信偽造文書及誹謗
      罪，由臺北地院審理中，致衍生恐嚇本人事件致流浪在外
      ，曾有員警送我返家，我曾告知原由，因安全顧慮而要求
      不要告訴大樓其他人，但是，員警根本不守信用，最後，
      傳遍諸人，因眾人不知情而胡亂猜測，已致生困擾本人不
      已）……緣諸糾紛至95年3 月再遇本廈疑有精神疾病住戶
      涉妨礙名譽、妨礙自由甚企圖攻擊性打本人，迫使本人流
      浪在外有家歸不得至今，更甚，……談股95年度他字第10
      58號業務過失傷害案件之整型糾紛，本人無法接受皮膚壞
      死的事實，更無法認同此外科醫生的醫療品質與道德，加
      上，士林地院……檢察官訊問有關於傷害案件的態度令…
      …本人相當痛苦……我的頭簡直有炸藥似得快爆炸，快瘋
      了，……曾求助醫生、張老師、生命線、心理專家……通
      通沒用……」；「1.94.5被害人摔傷，竟不知即時就醫，
      獨自發呆忍痛近1個月；2.94.8 被害人醫療糾紛中，被害
      人竟無法提早判斷被醫生騙了……」，「……被害人罹患
      長期精神劇痛（因個性理性，外人顯難察覺）……」等語
      （見偵查卷第39、53頁、原審卷第141 頁、本院上訴卷第
      115頁），堪認告訴人A女透過電話交友中心與被告相識前
      ，即有上開身體不適及身心困擾之情形，告訴人Ａ女因認
      求醫服藥無法根本治療上開身體不適及身心困擾等症狀，
      乃期待藉由交友之途徑解決，並進而於電話交友中心與被
      告相識乙節無疑。另再依告訴人Ａ女於原審及本院上訴審
      審理中所提出之歷次書狀所陳，略以：「告訴人於96年12
      月27日庭訊時因情緒失控，致身體遭自己及法警手拷傷害
      ，……因出現後遺症影響生活，造成被害人身心莫大傷害
      及更多疑惑……，祈鈞院諒解被害人因紛爭致長期身心不
      適，更因本案偵訊時，檢察官告知被害人有遭性侵事致證
      人無法接受事實，始摔破酒瓶……開庭前，被害人更因痛
      苦難耐無法再次克制……被送急診被綁在病床上，……」
      ，「……被害人始有靈魂與身體打架，全身皮膚癢，互看
      老鼠……被告始有靈魂衝出去不停、不吃、不喝、不睡至
      累死，……被害人始有靈魂用長箭一直殺死被告，一直死
      ，……被害人身軀如佈滿成千上萬的螞蟻殺人，無語表達
      憤怒痛苦失望」等語（見原審卷第138頁，本院上訴卷(一
      )第244頁），堪認告訴人Ａ女於案發後亦有上開身心困擾
      等症狀。然本院審酌告訴人Ａ女有身體不適及身心困擾等
      症狀，於本件案發前即已存在，並非案發後始發生，顯與
      性侵害案件之被害人有於遭性侵害後，始因該性侵害事件
      ，致其心理受有創傷而產生相關心理創傷症候之情形有別
      （雖目前國內精神醫學實務上，因其他一般生活事件亦可
      能造成類似「創傷後壓力症候群」或「性侵害創傷後壓力
      症候群」之症狀，而症狀與創傷事件是否有直接關係，亦
      多認有判定上之困難）。且依告訴人Ａ女前開所陳身體不
      適及身心困擾等症狀發生之時間，於告訴人Ａ女與被告相
      識前，即已存在，自不能遽認上開身心症狀係遭被告性侵
      害後之心理創傷反應，並進而推認Ａ女指稱遭被告性侵害
      乙節為實。
(六)、綜上所述，本件告訴人Ａ女上開陳述既與卷附相關證物有
      矛盾不一之瑕疵，且違事理之常，而檢察官所指出用以證
      明被告犯罪之方法，亦未達於通常一般之人均不致有所懷
      疑，而得確信其為真實之程度。此外，復查無其他積極證
      據，足認被告確有檢察官所指乘告訴人Ａ女昏睡、意識不
      清之狀態對之性交之犯行，被告犯罪即屬不能證明，揆諸
      首揭法律規定及說明，基於無罪推定之原則，應對被告為
      無罪之諭知。至被告及其辯護人主張函詢行政院衛生署查
      明告訴人是否飲用上述之酒類，會陷入昏迷及勘驗告訴人
      住處巷口至其住處距離及案發地點照明設備，以證明被告
      未涉公訴人所指犯行，惟查，告訴人所指被告之犯行，既
      經本院認無證據足資證明，業見前述，是被告及其辯護人
      前揭主張認無調查必要，一併說明。
六、原審就此疏未詳加調查，細心勾稽，遽認被告有公訴人所指
    之乘機性交犯行，而為被告有罪之認定，並予以論罪科刑，
    即有未恰，檢察官上訴意旨認原審量刑過輕，固無理由，惟
    被告提起上訴，否認犯罪，則為有理由，是原判決既有可議
    ，自應由本院予以撤銷，改判被告無罪。
據上論斷，應依刑事訴訟法第369條、第364條、第301條第1項，
判決如主文。
本案經檢察官沈明倫到庭執行職務。
中    華    民    國   100    年    1     月    13    日
                  刑事第八庭  審判長法  官  張傳栗
                                    法  官  黃斯偉
                                    法  官  劉嶽承
以上正本證明與原本無異。
如不服本判決，應於收受送達後10日內向本院提出上訴書狀，其
未敘述上訴之理由者並得於提起上訴後10日內向本院補提理由書
（均須按他造當事人之人數附繕本）「切勿逕送上級法院」。
                                    書記官  何仁崴
中    華    民    國   100    年    1     月    13    日